【裁判字號】    97,交聲,1407
【裁判日期】    970922
【裁判案由】    違反道路交通管理處罰條例聲明異議
【裁判全文】
臺灣桃園地方法院刑事交通事件裁定    97年度交聲字第1407號
原處分機關  交通部公路總局新竹區監理所
異  議  人  甲○○
上列異議人因違反道路交通管理處罰條例案件，不服原處分機關
交通部公路總局新竹區監理所中華民國97年7 月10日桃監裁罰字
第裁52-DB0000000號裁決，向本院聲明異議，本院裁定如下：
    主  文
異議駁回。
    理  由
一、原處分意旨略以：異議人即受處分人甲○○駕駛車牌號碼QG
    7-088號輕機車於民國97年6月22日凌晨0 時44分許，於桃園
    縣桃園市○○○街、大原路口，拒絕接受酒精濃度測試之檢
    定，經員警依道路交通管理處罰條例第35條第4 項之規定，
    掣開桃警局交字第DB0000000 號舉發違反道路交通管理事件
    通知單，再經原處分機關於97年7 月10日以相同事由，掣開
    桃監裁罰字第裁52-DB0000000號違反道路交通管理事件裁決
    書，裁處異議人罰鍰新臺幣（下同）60,000元，並吊銷駕駛
    執照，3 年內禁考。
二、異議意旨略以：（一）伊當時係接受警方盤查，而非騎車遭
    攔，並無駕車行為。（二）舉發違規通知單上載明之違規時
    間與事實不符，97年6月22日凌晨0時44分時伊已經快回到中
    壢住所。（三）請員警提出伊違規之證據，且員警並未拿舉
    發違規通知單及扣車單給伊，也未告知伊權利及義務。爰聲
    明異議，請求撤銷上開處分云云。
三、異議人固不否認當天為警舉發前有飲酒之情事，惟矢口否認
    有何駕車之行為。經查：
（一）證人即舉發之員警唐傳男到庭結證稱：當天伊從派出所出
      來，見派出所對面社區有一輛機車從樹仁二街往大原路方
      向騎，在大原路與樹仁二街口伊就將該輛機車攔下，當時
      該輛機車僅異議人一人騎乘，伊聞到異議人身上有酒味，
      因該路口就在派出所旁，伊要求異議人將機車牽到派出所
      ，要求異議人到派出所出示證件及做酒測，異議人當時就
      說有喝酒，測一定會超過，因此希望不要測，伊還是將異
      議人帶回派出所施測。伊將異議人帶回派出所後當場要對
      異議人施行酒測，但異議人說不要測，伊有告知異議人如
      果拒測的話會罰60,000元，並吊扣駕照，但異議人堅持不
      測且一直拖延時間。當天伊將異議人帶回派出所拿出酒測
      儀器要求施測時就開始計時，當時時間是0 時20分，直到
      0 時44分，異議人還是不測，伊就開單告發，並在舉發違
      規通知單上面註明時間係0 時20分至0 時44分。伊將單子
      開好後，依規定還是要扣車，請異議人於舉發違規通知單
      上簽名，但異議人不願意簽，因此伊就在通知單上面寫「
      拒簽收」等語明確。而證人即員警唐傳男就整個舉發經過
      ，陳述極為具體、清楚，且其與異議人素不相識，並無怨
      隙，並於本院審理時經具結以擔保其證詞之真實性及憑信
      性，當無甘冒涉犯偽證罪之風險，蓄意構陷異議人有此交
      通違規，是其證詞自得採信，堪認異議人當時確有酒後駕
      車拒絕接受酒精濃度測試之檢定之情事無訛。異議人辯稱
      伊並無駕車之行為且空言指摘舉發違規通知單上所載之違
      規時間不符，顯係卸責之詞，委無可採。
（二）按行為人有違反道路交通管理處罰條例之情形者，應填製
      舉發違規通知單，並於被通知人欄予以勾記，其通知聯依
      下列規定辦理：當場舉發者，應填記駕駛人或行為人姓名
      、性別、出生年月日、地址、身分證統一編號及車主姓名
      、地址、車牌號碼、車輛種類。被查獲之駕駛人或行為人
      為受處分人時，應於填記通知單後將通知聯交付該駕駛人
      或行為人簽名或蓋章收受之；拒絕簽章者，仍應將通知聯
      交付該駕駛人或行為人收受，並記明其事由及交付之時間
      ；拒絕收受者，應告知其應到案時間及處所，並記明事由
      與告知事項，視為已收受，違反道路交通管理事件統一裁
      罰基準及處理細則第11條第1項第1款亦著有明文。異議人
      另辯稱：員警沒有拿舉發違規通知單給他云云。惟查，本
      件異議人因拒絕酒測，經員警開單告發，且異議人拒絕於
      舉發違規通知單上簽收，舉發員警遂在本件舉發違規通知
      單上註記：「拒簽收」字樣，此有舉發違反道路交通管理
      事件通知單在卷可稽，依上開細則第11條第1項第1款之規
      定，應視為異議人已經收受該通知單，是本件舉發機關依
      法即毋庸另行送達舉發通知單予異議人，則異議人辯稱未
      收到舉發通知單云云，並不影響本件舉發之合法性，附此
      敘明。
（三）次按汽車駕駛人，駕駛汽車經測試檢定酒精濃度超過規定
      標準者，處1萬5千元以上6 萬元以下罰鍰，並當場移置保
      管其車輛及吊扣其駕駛執照1年；汽車駕駛人拒絕接受第1
      項測試之檢定者，處6 萬元罰鍰，並當場移置保管其車輛
      及吊銷其駕駛執照，道路交通管理處罰條例第35條第1 項
      前段、第4 項前段就此分別定有明文。又汽車駕駛人曾依
      道路交通管理處罰條例第35條第4 項前段之規定吊銷駕駛
      執照者，3 年內不得考領駕駛執照，道路交通管理處罰條
      例第67條第2 項就此亦有明文。再依道路交通安全規則第
      114 條第2 款之規定，汽車駕駛人飲用酒類或其他類似物
      後其吐氣所含酒精濃度超過每公升0.25毫克或血液中酒精
      濃度超過百分之0.05以上者，不得駕車。上開規定之立法
      本旨即基於保障路上過往車輛及行人之法益，而賦予汽車
      駕駛人有接受酒精濃度測試檢定之義務，避免不肖汽車駕
      駛人以拒絕酒精濃度測試檢定之方式，以逃避經測試檢定
      後酒精濃度超過規定標準之處罰。再者，交通警員掣單舉
      發違反道路交通管理處罰條例所列之違規事實，本質上為
      行政處分，係公務員基於職務上權力，依法就特定之具體
      事件所為具公法上效果之單方行政行為，基於公務員為公
      法上行為具有公信力之原則，該行政處分當可被推定為合
      法、真正，其據以依法處分之事實認定亦為正確無誤，若
      謂公務員一切行政行為均需預留證據以證其實，則國家行
      政勢必窒礙難行，是以在舉發員警與受處分人間並無仇隙
      下，舉發員警當無設詞攀誣之理，因認舉發處分應屬正確
      無誤（臺灣高等法院85年度交抗字第185 號、86年度交抗
      字第11號、87年度交抗字第157 號、90年度交抗字第281
      號裁定意旨均參照）。參諸本件舉發員警依客觀情形，合
      理判斷本件為易生危害之交通工具，且在公共道路行駛，
      足使一般用路人遭受危險之虞，要求異議人作酒精測試，
      而屬於法有據，異議人本即有接受酒精濃度測試檢定之義
      務，是異議人拒絕接受酒精濃度測試檢定，原處分依道路
      交通管理處罰條例第35條第4 項前段、第67條第2 項規定
      加以處罰，自屬合法。
四、綜上所述，異議人確有於前揭時、地，拒絕接受酒精濃度測
    試檢定之違規行為，原處分機關依道路交通管理處罰條例第
    35條第4 項、第67條第2 項之規定裁處異議人罰鍰60,000元
    ，並吊銷駕駛執照，3 年內不得考領駕駛執照，核無違誤，
    本件異議為無理由，應予駁回。
五、據上論斷，應依道路交通管理處罰條例第87條第2 項、道路
    交通案件處理辦法第19條，裁定如主文。
中    華    民    國     97    年    9    月    22    日
                       交通法庭     法  官  羅國鴻
以上正本證明與原本無異。
如不服本裁定，應於送達後5 日內，向本院提出抗告狀。
                                    書記官  戴育萍
中    華    民    國    97    年    9     月    30    日


司法院資訊處製作；財團法人民間司法改革基金會備份。
